【裁判字號】    99,審訴,466
【裁判日期】    991124
【裁判案由】    業務過失致死
【裁判全文】
臺灣新竹地方法院刑事宣示判決筆錄     99年度審訴字第466號
公  訴  人  臺灣新竹地方法院檢察署檢察官
被      告  蔡孟柔
            鄭旻芳
上二人共同
選任辯護人  楊明勳律師
            陳美螢律師
上列被告因業務過失致死案件，檢察官提起公訴（99年度調偵字
第53號）後，聲請改依協商程序而為判決，本院於中華民國99年
11月24日下午4 時，在本院刑事第十一法庭宣示判決，出席職員
如下：
                審判長法  官  劉兆菊
                      書記官  林兆嘉
                      通  譯  邱立杰
法官起立朗讀判決主文、犯罪事實要旨、處罰條文，及告以上訴
限制、期間並提出上訴狀之法院，且諭知記載其內容：
一、主  文：
    蔡孟柔犯業務過失致人於死罪，處有期徒刑陸月，如易科罰
    金，以新臺幣壹仟元折算壹日。緩刑貳年。
    鄭旻芳犯業務過失致人於死罪，處有期徒刑陸月，如易科罰
    金，以新臺幣壹仟元折算壹日。緩刑貳年。
二、犯罪事實要旨：
（一）蔡孟柔為址設新竹市○○路179 巷6 之3 號1 樓之新竹市
      私立孟格爾托嬰中心（下稱孟格爾托嬰中心）負責人彭斯
      廉之配偶，該托嬰中心以受托照顧2 歲以下嬰兒照護為業
      ，平日由蔡孟柔擔任該托嬰中心園長，亦為實際負責人，
      綜理該托嬰中心內一切事宜，包含嬰幼兒之照護及中心內
      保母之分配、調派等人力管理事務；另鄭旻芳則係受僱於
      孟格爾托嬰中心之保母，平日在該托嬰中心負責嬰幼兒之
      照護，蔡孟柔、鄭旻芳2 人均係領有由行政院勞工委員會
      核發之中華民國技術士證之保母人員，均為從事托嬰業務
      之人。緣有林亞甫、施怡芳之子林柏諭於民國98年7 月16
      日出生，林亞甫、施怡芳因有托嬰需求，遂經他人介紹而
      於98年9 月間與蔡孟柔接洽，蔡孟柔並向施怡芳說明該托
      嬰中心係由1 名保母看顧3 至4 名嬰幼兒，並向施怡芳允
      諾若有需要可另外調派人力支援，另該中心內每個嬰兒床
      上揭設有監視器，且均係聘請領有證照之保母等語，而取
      得施怡芳之信任，乃於98年9 月14日起將其子林柏諭送往
      該托嬰中心托育，且每月繳交新臺幣（下同）1 萬7,500
      元之托育費用予該托嬰中心（其中註冊費6 個月收取2 萬
      4,000 元，另收取每月月費1 萬3,500 元），並由蔡孟芳
      配置陳冠潔、鄭旻芳2 人共同看顧該托嬰中心嬰兒室內林
      柏諭等共計5 名半歲以下之嬰兒。又林柏諭於98年9 月28
      日因感冒而有流鼻涕、痰聲、喉嚨紅腫等症狀，其母施怡
      芳業於98年9 月28日之聯絡簿內特別事項欄內註記有林柏
      諭有卡痰情形，請老師協助注意呼吸狀況等語，以叮嚀托
      育人員。然鄭旻芳、蔡孟柔2 人明知看顧無自救能力之嬰
      幼兒時，應注意隨時在旁照料，以便遇有緊急情形即可立
      即採取必要之急救措施，且林柏諭之母施怡芳已明確告知
      林柏諭有呼吸不順之情事，亦應更加注意其餵奶後之呼吸
      情況，且遇嬰幼兒上呼吸道感染時，不得過量餵食乳品，
      以防嘔吐、溢奶、嗆奶等情事發生，而蔡孟芳為該托嬰中
      心調派保母人力之人，其於98年9 月中旬即知其與護理師
      陳冠潔於98年9 月30日上午8 時30分許至同日中午12時30
      分許，需至新竹市政府社會處婦幼館參與托育機構急救人
      員培育研習課程，屆時該托嬰中心嬰兒室內5 名嬰兒將僅
      由鄭旻芳1 人看顧，有違其對施怡芳允諾之看顧比例。詎
      蔡孟芳未事先調派人手至該中心嬰兒室支援以盡其對家長
      托育之完整照顧義務，且依當時並無不能注意之事，於98
      年9 月30日上午仍與陳冠潔前往受訓，僅留有鄭旻芳看顧
      嬰兒室內之5 名嬰兒。又林亞甫於當日（即98年9 月30日
      ）上午8 時許將林柏諭送至該托嬰中心後，已告知來接應
      之人員稱林柏諭在家中已先行餵食部分乳品，後黃怡霖於
      同日上午8 時30分許餵藥並測量林柏諭之耳溫（36.8度）
      ，續由鄭旻芳負責照料，詎鄭旻芳應知林柏諭平日食量為
      每次最多120C.C乳品，林柏諭當日復有上呼吸道感染之情
      事，不可過量餵食，於嬰兒餵奶完畢後，應仔細察看嬰兒
      有無溢奶、嗆奶等狀況，以免嬰兒回奶造成異物阻塞呼吸
      道而發生窒息危險，且已知林柏諭有上開感冒症狀，即應
      對其多加關注，鄭旻芳卻於同日上午9 時0 分許餵食150
      C.C.之乳品後拍嗝，依當時並無不能注意知情事，竟於餵
      食林柏諭並拍嗝安撫後，便將林柏諭放回嬰兒床，見林柏
      諭入睡後即忙於照顧其他嬰兒而疏於注意林柏諭之身體狀
      況，嗣於同日上午11時許，鄭旻芳聽聞林柏諭咳嗽聲，始
      將林柏諭抱起拍背照護，然隨即發現林柏諭臉色蒼白、呼
      吸心跳均呈微弱狀態，遂緊急通報該托嬰中心之護理師邱
      思諭及負責人彭斯廉，2 人見狀後，先由邱思諭在孟格爾
      托嬰中心內對林柏諭實施心肺復甦術，再由彭斯廉緊急將
      林柏諭送至行政院衛生署新竹醫院，惟林柏諭於同日上午
      11時31分許抵達上揭醫院時體溫已降為34.5度肢體呈現冰
      冷且已無呼吸心跳，經該院醫護人員急救後，在林柏諭氣
      管中抽出約2 至4 毫升之牛奶混和液體，復於同日中午轉
      診至林口長庚醫院小兒科加護病房續行急救，惟林柏諭因
      吸入性呼吸道異物阻塞造成窒息昏迷，經急救後仍出現急
      性心肌梗塞導致心臟衰竭合併多重器官衰竭，而於98年10
      月3 日上午9 時47分許死亡。
（二）案經林柏諭之父林亞甫告訴及臺灣新竹地方法院檢察署檢
      察官相驗後自動檢舉偵查起訴後，經檢察官聲請認罪協商
      判決，由本院合議庭裁定由受命法官獨任改依協商程序而
      為判決。
三、處罰條文：
    刑法第276 條第2 項、第41條第1 項前段、第2 項、第74條
    第1 項第1 款，刑法施行法第1 條之1 第1 項、第2 項前段
    。
四、不為沒收之諭知：扣案之行動硬碟（存有該托嬰中心98年9
    月30日上午8 時起至同日中午12時止之監視錄影畫面）1 個
    、孟格爾托嬰中心立案證書影本1 件、陳冠潔及鄭旻芳個人
    資料1 件、林柏諭聯絡簿、報名表、托育協議書1 件等物（
    保管字號：99年度院保管字第427 號，扣押物品清單見本院
    99年度審訴字第466 號刑事卷宗卷第24頁）均係孟格爾托嬰
    中心所有，經查本案孟格爾托嬰中心之立案負責人為彭斯廉
    ，有該托嬰中心之立案證書影本1 紙在卷足稽（見98年度相
    字第575 號相驗卷第62頁），是前揭扣案物固係本案重要證
    據，惟難認係供犯罪所用抑所得之物，且均屬孟格爾托嬰中
    心立案負責人即彭斯廉所有，而均非被告蔡孟柔、鄭旻芳所
    有之物，亦非違禁物，爰不另為沒收之諭知；另扣案之林柏
    諭用藥1 件、林柏諭之藥單1 紙等物（保管字號：99年度院
    保管字第427 號，扣押物品清單見本院99年度審訴字第466
    號刑事卷宗卷第24頁），亦均非被告蔡孟柔、鄭旻芳等人所
    有，亦不另為沒收之諭知，附此敘明。
五、協商判決除有刑事訴訟法第455條之4第1項第1款於本訊問程
    序終結前，被告撤銷協商合意或檢察官撤回協商聲請者；第
    2款被告協商之意思非出於自由意志者；第4款被告所犯之罪
    非第455條之2第1項所定得以協商判決者；第6款被告有其他
    較重之裁判上一罪之犯罪事實者；第7款法院認應諭知免刑
    或免訴、不受理者情形之一，及違反同條第2項「法院應於
    協商合意範圍內為判決；法院為協商判決所科之刑，以宣告
    緩刑或2年以下有期徒刑、拘役或罰金為限」
    之規定者外，檢察官與被告均不得上訴。
六、如有前項得上訴之情形，得自收受宣示判決筆錄送達之日起
    10 日內，向本院提出上訴書狀，上訴於第二審法院。
本案經檢察官洪期榮到庭執行職務。
中    華    民    國    99    年    11    月    24    日
                  刑事第九庭    書  記  官   林兆嘉
                                審判長法官   劉兆菊
以上筆錄正本係照原本作成。
中    華    民    國    99    年    11    月    24    日
                                書  記  官   林兆嘉
附錄本案論罪科刑法條：
中華民國刑法第276條
（過失致死罪）
因過失致人於死者，處2年以下有期徒刑、拘役或2,000元以下罰
金。
從事業務之人，因業務上之過失犯前項之罪者，處5年以下有期
徒刑或拘役，得併科3,000元以下罰金。

司法院資訊處製作；財團法人民間司法改革基金會備份。
